---
title: "Linear Regression_homework"
author: "01_강효진"
date: "2018년 11월 10일"
output: html_document
---
##1. 데이터 살펴보기
```{r message=FALSE, warning=FALSE}
library(readr)
library(dplyr)
library(ggplot2)
library(lmtest)

#데이터 불러오기
salary <- read_table2("http://data.princeton.edu/wws509/datasets/salary.dat")
View(salary)

#데이터 살펴보기
ggplot(salary, aes(x=yd, y=sl)) +
  geom_point() +
  labs(title="회귀분석 데이터 살펴보기")
```

* 변수설명
    - yd = Number of years since highest degree was earned
           (최고학위를 취득한 이후로 경과된 년수)
    - sl = Academic year salary, in dollars.
           (연봉, 달러기준)

***

##2. 계수 추정
```{r message=FALSE, warning=FALSE}
#lm 함수
salaryLm <- lm(sl ~ yd, salary)
print(salaryLm)
print(summary(salaryLm))

#coef 함수
coef(salaryLm)
```
* 계수 : 390.65

***

##3. 신뢰구간
```{r message=FALSE, warning=FALSE}
confint(salaryLm)
```
* 신뢰구간 : 269.3063 ~ 511.9839

***

##4. 시각화
```{r message=FALSE, warning=FALSE}
#시각화a
plot(sl ~ yd, salary, main='회귀분석 결과 시각화 a'); abline(salaryLm)

#시각화b
ggplot(salary, aes(x=yd, y=sl)) +
  geom_point() + 
  geom_smooth(method="lm") + labs(title='회귀분석 결과 시각화 b') #그룹별 회귀선 추가

#시각화c
ggplot(salary, aes(x=yd, y=sl)) +
  geom_point() +
  geom_abline(intercept = salaryLm$coefficients["(Intercept)"], #y절편
              slope = salaryLm$coefficients["yd"]) + #기울기
  labs(title='회귀분석 결과 시각화 c')
```

***

##5. 진단
```{r message=FALSE, warning=FALSE}
plot(salaryLm, main='회귀분석 가정 검토')
```

* plot 분석
    - a. x와 y의 관계가 선형적인가?
    그래프 모양이 오른쪽에서 크게 기울어지는 것으로 보아, 완벽히 선형적이라고 할 수 없다.
    - b. 잔차가 정규성을 띄는가?
    왼쪽, 오른쪽 양끝의 경우 값이 기준선에서 벗어난 모습을 보이지만 전반적인 분포는 기준선에 가깝기 때문에 정규성을 만족하는 것으로 판단할 수 있다.
    - c. 잔차가 등분산인가?
    앞서 본 잔차의 분포와 마찬가지로 오른쪽으로 상승하는 모양의 그래프를 볼 수 있다. 따라서 등분산을 갖는다고 보기 어렵다.
    - d. 특이값(계수 추정에 큰 영향을 미치는 값)이 존재하는가?
    22번과 34번 관측치가 먼 거리에 있지만, 계수 추정에 큰 영향을 미치는 값은 없는 것으로 보인다.

* 분석 결과 종합 : 전반적으로 안정적인 모습을 보이고 있지만, 선형성을 만족하지 못하고 있다.
    