---
title: "181018_homework"
author: "강효진"
date: "2018년 10월 18일"
output: html_document
---
* 데이터 : 서울시 보육시설 동별 통계 및 서울시 어린이 보호구역 통계

1. 관심 자료에 대해 summary를 하고, 집단별로 나눠서 min, max, mean, sd를 구해 보세요.
 * 데이터 전처리
```{r message=FALSE, warning=FALSE}
library(readxl)
library(dplyr)

#데이터 불러오기
facility <- read_excel("서울시 보육시설 동별 통계.xlsx")
protection <- read_excel("서울시 어린이 보호구역 지정 현황.xlsx")

#변수명 바꾸기 (함수 실행시 오류 예방)
facility <- rename(facility, "법인단체" = "법인·단체 등")

#변수타입 문자형에서 숫자형으로 전환
facility <- transform(facility, 국공립 = as.numeric(국공립), 
          사회복지법인 = as.numeric(사회복지법인), 
          법인단체 = as.numeric(법인단체),
          민간 = as.numeric(민간), 
          가정 = as.numeric(가정), 
          부모협동 = as.numeric(부모협동), 
          직장 = as.numeric(직장))

#0이 결측치로 처리되는 문제 해결
facility[is.na(facility[, "국공립"]), "국공립"] <- 0
facility[is.na(facility[, "사회복지법인"]), "사회복지법인"] <- 0
facility[is.na(facility[, "법인단체"]), "법인단체"] <- 0
facility[is.na(facility[, "민간"]), "민간"] <- 0
facility[is.na(facility[, "가정"]), "가정"] <- 0
facility[is.na(facility[, "부모협동"]), "부모협동"] <- 0
facility[is.na(facility[, "직장"]), "직장"] <- 0

head(facility)
```

 * Summary / max / min / mean / sd
```{r message=FALSE, warning=FALSE}
summary(facility)

facility %>%
  group_by(자치구) %>%
  summarise(mean = mean(국공립)) %>%
  arrange(desc(mean)) %>%
  head(5)

facility %>%
  group_by(자치구) %>%
  summarise(max = max(국공립)) %>%
  arrange(desc(max)) %>%
  head(5)

facility %>%
  group_by(자치구) %>%
  summarise(min = min(국공립)) %>%
  arrange(desc(min)) %>%
  head(5)

facility %>%
  group_by(자치구) %>%
  summarise(sd = sd(국공립)) %>%
  arrange(desc(sd)) %>%
  head(5)
```
 
2. 집단별로 함수를 적용하는 방법을 활용하여 자료에서 새로운 사실을 발견해 보세요.
```{r message=FALSE, warning=FALSE}
#자치구별 분류, 보육시설 수를 모두 더하여 총계열을 만든 후, 지역별로 확인
facility <- facility %>%
  mutate(tot_sum = 국공립+사회복지법인+법인단체+민간+가정+부모협동+직장)

facility %>%
  group_by(자치구) %>%
  arrange(desc(tot_sum)) %>%
  head(5)
#자치구별 보육시설 수의 총합을 알 수 있음(많은 비중을 차지하고 있는 국공립, 가정 보육시설 순위와 다르게 나타나는 부분이 있음)
```

3. 두 개 이상의 자료를 통합(join)해서 하나의 큰 자료를 만들어 보세요.
```{r}
#보호구역 데이터의 전처리 과정
data_p <- protection %>%
  group_by(시군구) %>%
  summarise(n = n()) #원데이터에는 보호구역의 수가 따로 나와있지 않기에, 빈도함수를 통해 보호구역 수를 알아봄

#데이터를 통합하기 위해 열 이름을 통일
data_p <- rename(data_p, "자치구" = "시군구")

#데이터 통합
tot_data <- full_join(facility , data_p , by="자치구")

#열이름을 알기쉽게 바꿈
tot_data <- rename(tot_data, "보육시설총계" = "tot_sum",
                   "보호구역총계" = "n")

hist(tot_data$보호구역총계)

head(tot_data)
```

4. 이 자료를 가로형, 세로형으로 형태를 바꿔 보세요.
```{r}
library(tidyr)

#세로형 데이터
longform <- tot_data %>%
  gather(보육시설, 보호구역총계, 국공립:직장, factor_key=TRUE)

longform2 <- tot_data %>%
  gather(종류, 갯수, 국공립:보호구역총계, factor_key=TRUE)
head(longform2)
head(longform)



#가로형 데이터
wideform <- spread(longform, 보육시설, 보호구역총계)
wideform2 <- spread(longform2, 종류, 갯수)
head(wideform)
head(wideform2)

```


## <span style="color:red">채점 사항</span>

> gather을 할 때, key, value 컬럼에 해당하는 컬럼의 이름을 정해 줘야 합니다. 그 후에 gather할 컬럼을 정해야 합니다. 결과는 비슷하지만 완벽하지 않았습니다.

```{r}
library(dplyr)
tot_data %>% filter(자치구 =="종로구", 동=="사직동")
longform %>% filter(자치구 =="종로구", 동=="사직동")
wideform %>% filter(자치구 =="종로구", 동 =="사직동")

tot_data %>% filter(자치구 =="종로구", 동=="사직동")
longform2 %>% filter(자치구 =="종로구", 동=="사직동")
wideform2 %>% filter(자치구 =="종로구", 동 =="사직동")
```


5. 위의 방법을 활용하여 자료에서 새로운 사실을 발견해 보세요.
 - 어떠한 지역의 보육시설총계와 관련없이 보육시설의 종류에 따라 어린이 보호구역의 수가 다르다는 것을 알 수 있다.

## <span style="color:red">채점 사항</span>

> key, value에 해당하는 이름을 "보육시설총계", "보육시설"로 정했기 때문에 잘못된 겨론에 이르게 되었습니다.



