---
title: "Logistic Regression"
author: "김권현"
date: "2018년 11월 18일"
output: html_document
---

```{r setup, include=FALSE}
knitr::opts_chunk$set(echo = TRUE)
```

### 결과가 '0 또는 1'과 같이 이산 분포일 때 선형 회귀 모형으로 분석할 때 문제점

* $\beta_1 \neq 0$인 경우 예측변수에 커지거나 작아지면 예측값이 0보다 작거나, 1보다 커진다.
* $Y|x$의 분포는 정규분포가 아니다.

## 로지스틱 회귀분석

### 비교

* 선형 회귀 모형 : $y_i = \beta_0+ \beta_1 x + e_i,\ \  e_i \sim \mathcal{N}(0, \sigma^2)$
    - $\mathbb{E}[Y | x]$는 $\beta_0+\beta_1 x$이다.
    - 따라서, $Y|x \sim \mathcal{N}(\beta_0+\beta_1 x, \sigma^2)$.
* 로지스틱 회귀 모형 
    - $p_i = \mathbb{E}[y_i | x_i]$일 때, $\log \frac{p_i}{1-p_i} = \beta_0 + \beta_1 x_i$.
    - $y_i | x_i ~ \text{bern}(p_i)$
    - 결과 변수가 '참 또는 거짓'처럼 이산적이며, 이항분포를 따른다.
    - 로그 우도 $\log \frac{p}{1-p}$는 계수의 선형 함수이다.
    - $i$-번째 관찰값 $y_i$가 '참'일 확률 $p_i$는 $\mathbb{E}[Y|x]$가 같다.

### 로지스틱의 가정

- **L**inearity : $g(\mathbb{E}[Y|x])$는 계수의 선형함수이다.
- **I**ndependence : $x$가 주어졌을 때, $Y$의 분포는 서로 독립이다.
- ~~**N**ormality~~ : 오차의 분포는 이항분포이다. 일반화 선형모형(GLM; Generalized Linear Model)에서는 $Y|x$의 분포가 이항분포, 다항분포, 푸와송 분포 등으로 확장된다.
- ~~**E**qual Variance~~ : 오차의 분산은 오차의 분포에 따라 예측 변수 값에 따라 달라질 수 있다.

#### 몇 가지 용어

* 승산(odds) : 어떤 사건의 확률이 $p$일 때, 승산은 $\frac{p}{1-p}$이다.
* 승산비(odds ratio) : 두 사건의 승산의 비율. 한 사건의 확률이 $p_1$이고, 다른 사건의 확률이 $p_2$일 때, 승산비는 $\frac{p_1}{1-p_1}/\frac{p_2}{1-p_2}$이다. 또는 확률의 변화를 나타낼 수도 있다. 확률의 변화를 나타낼 때 승산비는 두 승산의 비율로 생각할 수 있다. 예를 들어 $0.3$의 확률이 $0.5$로 증가했다면, 승산은 $0.3/0.7=0.42$에서 $0.5/0.5=1$로 증가했으면 승산비의 비율은 $1/0.42 = 2.380952$가 된다.
* 로짓(logit) : 로그 승산($\log \frac{p}{1-p}$)
* 로지스틱(logistic) 함수(로짓의 역함수) : $\frac{1}{1+\exp(-x)}$

```{r}
library(arm)
invlogit
logit
curve(x/(1-x), xlim=c(0,1), main='odds')
curve(logit(x), xlim=c(0,1), main='logit(x)')
curve(invlogit(x), xlim=c(-5,5), main='invlogit or logistic')
```

### 예 : `carData::Wells`

* 데이터 살펴보기

```{r}
data(Wells, package='carData')
summary(Wells)
```

* 데이터 시각화 1

```{r}
library(ggplot2)
ggplot(data=Wells) + geom_point(aes(x=distance, y=switch), alpha=0.1)
ggplot(data=Wells) + geom_jitter(aes(x=distance, y=switch), alpha=0.2) 
```

* 데이터 시각화 2

```{r}
library(dplyr)
Wells_cut <- 
  Wells %>% summarise(min = min(distance), max = max(distance), by = (max-min)/10)  
Wells <- 
  Wells %>% mutate(distCut = cut(distance, 
                                 breaks=seq(Wells_cut$min, Wells_cut$max, Wells_cut$by))) 
ggplot(data=Wells, aes(x=distCut, col=switch, fill=switch)) + geom_bar()
ggplot(data=Wells, aes(x=distCut, col=switch, fill=switch)) + geom_bar(position = "fill" )
ggplot(data=Wells, aes(x=distCut, col=switch, fill=switch)) + geom_bar(position = "fill" ) + 
  geom_rug(aes(x=distCut, y=0.5), position=position_jitter(width=0.2),    alpha=0.02, sides='b', col='black')
```

```{r}
library(dplyr)
Wells_cut <- 
  Wells %>% summarise(min = min(distance), max = max(distance), by = (max-min)/5)  
Wells <- 
  Wells %>% mutate(distCut = cut(distance, 
                                 breaks=seq(Wells_cut$min, Wells_cut$max, Wells_cut$by))) 
ggplot(data=Wells, aes(x=distCut, col=switch, fill=switch)) + geom_bar()
ggplot(data=Wells, aes(x=distCut, col=switch, fill=switch)) + geom_bar(position = "fill" )
ggplot(data=Wells, aes(x=distCut, col=switch, fill=switch)) + geom_bar(position = "dodge" ) +
  scale_y_log10()
```


* 로지스틱 회귀분석

```{r}
fit0 <- glm(switch ~ distance, family=binomial(link="logit"), 
            data=Wells)
fit0 # 계수 및 model fit(Null Deviance, Residual Deviance, AIC) 확인
```

* 로지스틱 회귀분석 계수의 해석
    - 로짓(logit)은 선형적이다.
    - $x$의 수준에 따라 $x$의 영향이 달라진다.
    - [로지스틱 회귀에서 계수는 예측변수 1 증가에 따른 두 승산의 승산비로 해석할 수 있다.](https://bookdown.org/jefftemplewebb/IS-6489/logistic-regression.html) ($\frac{p_2/(1-p_2)}{p_1/(1-p_1)} = \exp(\beta_1)$)
    
```{r}
summary(fit0)
coef(fit0)
confint(fit0)

newdat = data.frame(distance = seq(0, 500, 10))
predy <- predict(fit0, newdata=newdat, type='link', se.fit=TRUE)
head(predy) # predy$fit, $se.fit, 
prob = 0.95
predy$lwr <- predy$fit + qnorm((1-prob)/2)*predy$se.fit
predy$upr <- predy$fit + qnorm(1-(1-prob)/2)*predy$se.fit

dfPredy <- data.frame(predy)
dfPredy$distance <- newdat$distance

library(arm)
dfPredy <- 
  dfPredy %>% mutate(lwr = invlogit(lwr),
                     upr = invlogit(upr),
                     fit = invlogit(fit))
```

* 로지스틱 회귀분석 시각화

```{r}
library(effects)
eff <- effect("distance", fit0)
plot(eff, type='response') # type = "rescale", "response", "link"
#plot(eff, family="bionomial")

#effAll <- allEffects(fit0)
#plot(effAll, type='response')

Wells <- Wells %>% mutate(switchnum = ifelse(switch=="yes", 1, 0))
ggplot(data=Wells) + geom_jitter(aes(x=distance, y=switchnum), alpha=0.2, height=0.05) +
  geom_line(data=dfPredy, aes(x=distance, y=fit)) + 
  geom_ribbon(data=dfPredy %>% arrange(distance), aes(x=distance, y=fit, ymin=lwr, ymax=upr), alpha=0.2) 
#ggplot(data=Wells) + geom_jitter(aes(x=distance, y=switchnum), alpha=0.2, height=0.05) +
#  geom_line(data=dfPredy, aes(x=distance, y=fit)) + 
#  geom_ribbon(data=dfPredy %>% arrange(distance), aes(x=distance, y=fit, ymin=lwr, ymax=upr), alpha=0.2) +
#  xlim(-100, 500)

```      

### 가정 진단

```{r fig.height=3, fig.width=3}
plot(fit0)
```

```{r fig.height=3, fig.width=4}
binnedplot(fitted(fit0), 
           residuals(fit0, type = "response"),
# type should be one of 'deviance', 'pearson', 'working', 'repsonse', 'partial'
           nclass = NULL, 
           xlab = "Expected Values", 
           ylab = "Average residual", 
           main = "Binned residual plot", 
           cex.pts = 0.8, 
           col.pts = 1, 
           col.int = "gray") 

```

### 다중 로지스틱 회귀

```{r fig.height=3, fig.width=4}
fitA <- glm(switch ~ association, family=binomial(link="logit"), data=Wells)
summary(fitA)
coef(fitA)
confint(fitA)

eff <- effect("association", fitA)
plot(eff) # type = "rescale", "response", "link"
            
fitB <- glm(switch ~ distance + association, family=binomial(link="logit"), 
            data=Wells)
summary(fitB)
coef(fitB)
confint(fitB)

eff <- allEffects(fitB)
plot(eff, type='response') # type = "rescale", "response", "link"

#eff <- effect("distance", fitB)
#plot(eff, type='response') # type = "rescale", "response", "link"

fitC <- glm(switch ~ distance * association, family=binomial(link="logit"), 
            data=Wells)
summary(fitC)
coef(fitC)
confint(fitC)

eff <- allEffects(fitC)
plot(eff, type='response') # type = "rescale", "response", "link"

eff2 <- effect("distance*association", fitC)
#plot(eff2, type='response')
plot(eff2, type='response', multiline=TRUE)
plot(eff2, type='response', multiline=TRUE, confint=list(style='bands'))
```

### 예 : `GermanCredit` 데이터

#### 단순 로지스틱 회귀

```{r}
data('GermanCredit', package='caret')
fit0 <- glm(Class ~ Age, data=GermanCredit, family=binomial)
library(arm)
binnedplot(fitted(fit0), 
           residuals(fit0, type = "response"),
# type should be one of 'deviance', 'pearson', 'working', 'repsonse', 'partial'
           nclass = NULL, 
           xlab = "Expected Values", 
           ylab = "Average residual", 
           main = "Binned residual plot", 
           cex.pts = 0.8, 
           col.pts = 1, 
           col.int = "gray") 
summary(fit0)

#plot(allEffects(fit0), type='rescale')
plot(allEffects(fit0), type='response')
#plot(allEffects(fit0), type='link')

#plot(effect('Age', fit0),  type='rescale')
#plot(effect('Age', fit0),  type='response')
#plot(effect('Age', fit0),  type='link')
```

#### 다중 로지스틱 회귀

```{r}
fit1 <- glm(Class ~ Age + Housing.Rent, data=GermanCredit, family=binomial)
library(arm)
binnedplot(fitted(fit1), 
           residuals(fit1, type = "response"),
# type should be one of 'deviance', 'pearson', 'working', 'repsonse', 'partial'
           nclass = NULL, 
           xlab = "Expected Values", 
           ylab = "Average residual", 
           main = "Binned residual plot", 
           cex.pts = 0.8, 
           col.pts = 1, 
           col.int = "gray") 

summary(fit1)

#plot(allEffects(fit1), type='rescale')
plot(allEffects(fit1), type='response')

#plot(allEffects(fit1), type='link')

#plot(effects('Age*Housing.Rent', fit1),  type='response')
plot(allEffects(fit1), type='response', multiline=TRUE, confint=list(style='bands'))
```

#### 상호작용을 포함한 다중 로지스틱 회귀

```{r}

fit2 <- glm(Class ~ Age * Housing.Rent, data=GermanCredit, family=binomial)
library(arm)
binnedplot(fitted(fit2), 
           residuals(fit2, type = "response"),
# type should be one of 'deviance', 'pearson', 'working', 'repsonse', 'partial'
           nclass = NULL, 
           xlab = "Expected Values", 
           ylab = "Average residual", 
           main = "Binned residual plot", 
           cex.pts = 0.8, 
           col.pts = 1, 
           col.int = "gray") 

summary(fit2)

#plot(allEffects(fit1), type='rescale')
plot(allEffects(fit2), type='response')
plot(allEffects(fit2), type='response', multiline=TRUE)
#plot(allEffects(fit1), type='link')

#plot(effects('Age*Housing.Rent', fit2),  type='response')
```

### 발생 가능한 문제들

* 공선성

* 분리(seperation) 문제  

* 결과변수가 지나치게 불균형인 경우 : 예) 실제 양성이 99%라면 무조건 양성으로 탐지할 때, 정확률은 99%이다.

### 모형평가

* TP(true positive; 진양성), FP(false positive; 위양성) = false alarm(오탐) 
* TN(true negative; 진음성), FN(false negative; 위음성)

* 분모에 전체 분류가 들어간 평가방법
    - 정확도(accuracy) : 전체 분류에서 제대로 된 분류의 비율. (TP+TN)/(TP+TN+FP+FN) = (TP+TN)/(P+N).
    - 오류율(error rate) : 전체 분류에서 잘못된 분류의 비율.
* 분모에 실제 양성 또는 음성이 들어간 평가방법
    - 민감도(sensitivity) 또는 재현율(recall) : 실제 양성 중 양성으로 분류된 비율. TP/P.
    - 특이도(specificity) : 실제 음성 중 정확하게 음성으로 분류된 비율. TN/N.
* 분모에 탐지된 양성 또는 음성이 들어간 평가방법
    - 정밀도(precision) 또는 양성예측도(Positive Predictive Value) : 양성 탐지 중 실제 양성의 비율. TP/(TP+FP).
    - 음성예측도(Negative Predictive Value) : 음성 탐지 중 실제 음성의 비율. TN/(TN+FN).

```{r}
fit0 <- glm(switch ~ distance, family=binomial(link="logit"), 
            data=Wells)
pred <- predict(fit0, type='link') > 0
pred <- ifelse(pred == TRUE, "yes", "no")
pred <- factor(pred, levels = c('no', 'yes'))
table(pred, Wells$switch)
library(caret)
confusionMatrix(pred, Wells$switch, positive='yes')
```

    
