---
title: "25_yeeun"
output: html_document
---

```{r include=FALSE}
library(dplyr)
library(ggplot2)
library(tidyr)
```


** 데이터 불러오기
```{r}
getwd()
dir()
welfare_senior<- read.csv(file='report.txt-7.csv',sep="\t") #서울시 노인여가 복지시설 (구별) 통계
leisure_prefer <- read.csv(file='report.txt-5.csv',sep="\t") ##서울시 노인의 선호 여가활동
participation_senior <- read.csv(file='report.txt-8.csv',sep="\t") ##서울시 노인 참가활동 통계

welfare_senior
```


(1). 관심 자료에 대해 `summary`를 하고, 집단별로 나눠서 `min`, `max`, `mean`, `sd`를 구해 보세요.

**서울시 노인여가 복지시설 (구별) 통계데이터
```{r}
welfare_senior_dat1 <- welfare_senior %>%
  filter(기간!='기간') %>%
  select(-노인복지관.1,-기간,-시설합계) 

welfare_senior_dat1

welfare_senior_sum <- welfare_senior %>%
  filter(자치구=='합계')
welfare_senior_sum

```

**서울시 노인의 선호 여가활동 데이터<br>
*만65세 이상 응답자들의 응답만 가져오고, 원하는 결과를 실행하기 위한 데이터 전처리를 한다.

```{r}
summary(leisure_prefer)

leisure_prefer_senior<-leisure_prefer %>%
  filter(분류=="만65세 이상") 

leisure_prefer_senior

leisure_prefer_senior <- t(leisure_prefer_senior)
leisure_prefer_senior

colnames(leisure_prefer_senior) <- c("ratio")

category<-c("기간","대분류","분류","운동,건강 프로그램","노래,오락 프로그램","새로운 지식교육 교양 프로그램","수입과 연결된 직업관련 프로그램","여행, 관광, 등산, 낚시 프로그램","사회봉사활동","사교 프로그램","전통문화 프로그램","기타","없음")
leisure_prefer_senior<-cbind(category,leisure_prefer_senior)
leisure_prefer_senior<-as.data.frame(leisure_prefer_senior)

leisure_prefer_senior

leisure_prefer_senior<-leisure_prefer_senior %>%
  filter(category!='기간' & category!='대분류' & category!='분류')

leisure_prefer_senior$ratio<-as.numeric(as.character(leisure_prefer_senior$ratio))

```
*전처리 한 데이터에 `min`, `max`, `mean`, `sd` 함수를 적용해본다.
```{r}

leisure_prefer_senior %>%
  filter(ratio==max(ratio))

leisure_prefer_senior %>%
  filter(category!='기타') %>%
  filter(ratio==min(ratio))

mean(leisure_prefer_senior$ratio)
sd(leisure_prefer_senior$ratio)

```



**서울시 노인 참가활동 통계데이터<br>
*만65세 이상 응답자들의 응답만 가져오고, 원하는 결과를 실행하기 위한 데이터 전처리를 한다.
```{r}
summary(participation_senior)

participation_senior<-participation_senior %>%
  filter(분류=="서울시") %>%
  select(직장,노인정경로당,복지관노인교실,자원봉사활동기관이나모임,취미활동모임,종교단체모임,시민단체사회단체,기타,직장이나.특별한.모임이.없음)

participation_senior <- t(participation_senior)
participation_senior
colnames(participation_senior) <- c("ratio")


category<-c("직장","노인정경로당","복지관노인교실","자원봉사활동기관이나모임","취미활동모임","종교단체모임","시민단체사회단체","기타","직장이나 특별한 모임이 없음")
participation_senior<-cbind(category,participation_senior)
participation_senior<-as.data.frame(participation_senior)

participation_senior$ratio<-as.numeric(as.character(participation_senior$ratio))
```


*전처리 한 데이터에 `min`, `max`, `mean`, `sd` 함수를 적용해본다.
```{r}
participation_senior %>%
  filter(ratio==max(ratio))

participation_senior %>%
  filter(category!='기타') %>%
  filter(ratio==min(ratio))

mean(participation_senior$ratio)
sd(participation_senior$ratio)
```

<br><br>

(2). 집단별로 함수를 적용하는 방법을 활용하여 자료에서 새로운 사실을 발견해 보세요.<br>
 -서울시에 있는 노인복지시설은 노인복지관,경로당,노인교실 중 경로당의 수가 압도적으로 많다.<br>
 -65세 이상 응답자들의 선호도가 가장 높은 여가 프로그램은 운동,건강 프로그램이다.<br>
 -65세 이상 응답자들의 선호도가 가장 낮은 여가 프로그램은 사교 프로그램이다.<br>
 -65세 이상 응답자들의 참가율이 가장 높은 시설은 노인정경로당이다.<br>
 -65세 이상 응답자들의 참가율이 가장 낮은 시설은 시민단체사회단체이다.<br>

<br><br>
(3). 두 개 이상의 자료를 통합(join)해서 하나의 큰 자료를 만들어 보세요.<br>

*위에서 살펴보았던 여가활동 선호도와 여가 참여율 데이터를 join한다.<br>
 category열의 호환성을 위해 시설 이름을 대응하는 프로그램 이름으로 변경한 후 join한다.<br>
```{r}

leisure_prefer_senior<-rename(leisure_prefer_senior,ratio_prefer =ratio)
leisure_prefer_senior


participation_senior<-rename(participation_senior, 
                             ratio_participation=ratio) 
participation_senior

participation_senior$category<-as.character(participation_senior$category)
participation_senior[1,'category']='수입과 연결된 직업관련 프로그램'
participation_senior[2,'category']='사교 프로그램'
participation_senior[3,'category']='운동,건강 프로그램'
participation_senior[4,'category']='사회봉사활동'
participation_senior[5,'category']='여행, 관광, 등산, 낚시 프로그램'
participation_senior[6,'category']='종교단체모임'
participation_senior[8,'category']='기타'
participation_senior[9,'category']='없음'

ratio_comparison<-full_join(leisure_prefer_senior , participation_senior , by="category")
ratio_comparison[is.na(ratio_comparison)]<-0
ratio_comparison %>%
  arrange(desc(ratio_prefer))

ratio_comparison %>%
  arrange(desc(ratio_participation))
```


(4). 이 자료를 가로형, 세로형으로 형태를 바꿔 보세요.

```{r}
ratio_long<-ratio_comparison %>% gather(key='ratio', value='value', ratio_prefer, ratio_participation)
ratio_long
ratio_short<-ratio_long %>% spread(key='ratio', value='value')
ratio_short
```

<br><br><br>
(5). 위의 방법을 활용하여 자료에서 새로운 사실을 발견해 보세요.<br>
 - 65세 이상 노인들의 여가 선호가 운동,건강 프로그램에 몰려있다. (선호하는 프로그램이 다양하게 분포되어 있지 않다.)<br>
 - 65세 이상 노인들의 선호도가 가장 높으면서 절반 이상의 비율을 차지하고 있는 운동,건강 프로그램에 실제 참여하고 있는 비율은 14.8%밖에 되지 않는다.<br>
 - 65세 이상 노인들이 가장 높은 비율로 참여하고 있는 사교 프로그램의 선호도는 1.6%밖에 되지 않는다. <br>
  (이는 위에서 시설 중 경로당의 수가 압도적으로 많았던 것과 관련이 있을 듯하다.)<br>
 - 65세 이상 노인들 중 참가활동을 하고 있지 않은 노인들의 비율이 사교 프로그램과 동비율로 1위를 차지하고 있다.<br>
 - 65세 이상 노인들의 응답 중 선호여가 활동이 없다는 비율이 3위로 꽤 높은 등수를 차지하고 있다.