---
title: "응용데이터사이언스: 세 번째 수업"
author: "김권현"
date: "2018년 9월 28일"
output: html_document
---

```{r setup, include=FALSE}
knitr::opts_chunk$set(echo = TRUE)
```

# 오늘 수업의 주요 내용

* 지난 시간의 소개한 Simpson's paradox과 새로 소개하는 Berkson's paradox
* [R로 데이터 읽어오기](./Class02_ImportingData.html)
* 데이터 살펴보기
* R의 데이터 타입 : numeric(수치형), character(문자열), factor/ordered(범주형,순위형)[^1]
* 그밖에 : 조 구성, 발표 순번 결정

[^1]: 측정척도(scales of measurement)는 '대상들에 부여한 숫자들의 관계의 특징'이다. 예를 들어 다음의 세 질문에 답해보자. 1) 수영대회에서 당신의 등번호는? 2) 수영대회에서 당신의 등수는? 3) 수영장을 한 번 도는 데 몇 초 걸렸나요? 이들은 1) 명명척도(nominal scale), 2) 서열척도(ordinal scale), 3) 비율척도(ratio scale)의 예이다. 그 외에도 간격척도(interval scale)가 있다.

---

## 데이터 살펴보기

데이터를 전체적으로 살펴보고 분석의 방향을 가늠한다. 이 과정에서 자료의 오류를 찾을 수도 있다. 특히 특이값(outlier)과 결측값(missing value)에 주목한다.

> 데이터에는 크고 작은 오류가 있기 마련이다.

* 데이터 프레임`df`의 전체적인 구조 확인하기
```{r, eval=FALSE}
df <- mtcars
head(df, n=10); tail(df); View(df)
dim(df); nrow(df); ncol(df)
colnames(df); rownames(df)
apply(df, 2, function(x) sum(is.na(x)))
sum(duplicated(df))
sum(!complete.cases(df))
```
* [통계 요약치](###통계요약치)
    - 집중경향치 : 평균(mean), 중앙값(median), 최빈값(mode), 절사평균(trimmed mean)
    - 변산성 측정치 : 범위(range), 사분점간 범위(inter-quartile range), 분산(variance), 표준편차(standard deviation)
* [데이터 시각화](###데이터시각화)
    - 1변수 시각화 : 이산형 데이터(`plot`), 연속형 데이터(`hist`)
    - 2변수 시각화 : `plot(y ~ x, data = )`
    - 조건부 시각화 : `xyplot(y ~ x | g, data = )`
    
### 통계요약치

```{r, eval=FALSE}
x <- rnorm(100)
x <- c(x, 2, 2)

# 집중경향치
mean(x)
median(x)
Mode <- function(x) {
  ux <- unique(x)
  ux[which.max(tabulate(match(x, ux)))]
}
Mode(x) # table
mean(x, trim = 0.2)

# 변산성 측정치
range(x)
IQR(x)
var(x)
sd(x)
```

함수 `Mode`는 [stackoverflow](https://stackoverflow.com/questions/2547402/is-there-a-built-in-function-for-finding-the-mode)에서 가져왔다.

주어진 데이터 프레임의 모든 열에 대해 요약통계치를 얻으려면 `apply(df, 2, func)`을 사용한다.

```{r, eval=FALSE}
data(mtcars)
apply(mtcars, 2, mean)

data("BankWages", package='AER')
apply(BankWages, 2, Mode)
```


R에는 좀 더 간단한 함수를 제공한다. `summary`, `psych::describe`등을 활용해보자.
```{r, eval=FALSE}
data('singer', package='lattice')
summary(mtcars)
summary(BankWages)
summary(singer)
```

### 데이터시각화

* 1변수의 시각화 
    - 이산형 : `plot`
    - 연속형 : `hist`
    
* 2변수의 시각화
    - `plot(y ~ x, data= )`
  
* 조건부 1변수 시각화
    - 이산형 : `lattice::histogram(~ x | g, data= )`
    - 연속형 : `lattice::histogram(~ x | g, data= )`
    
* 조건부 2변수 시각화
    - `x`, `y` 이산형 : `lattice::histogram(~ y | x*g, data = )`
    - `x` 이산형, `y` 연속형 : `lattice::xyplot(y ~ x | g, data = , jitter.x = TRUE)`
    - `x`, `y` 연속형 : `lattice::xyplot()`[^2]

----

### 시각화 결과 

```{r}
library(lattice)
data('BankWages', package='AER')
data(mtcars)
# 일변수
hist(BankWages$education) #histogram(~education, data=BankWages)
plot( ~ gender, data=BankWages)
# 이변수
plot(job ~ gender, data=BankWages)
plot(education ~ gender, data=BankWages)
plot(qsec ~ hp, mtcars)
# 조건부 플롯
histogram( ~ job | gender * minority, BankWages)
library(dplyr)
par(mfcol=c(1,2))
BankWages %>% group_by(minority) %>% do({
  plot(job~gender, main = .$minority[1], data=.)
  data.frame()
})
xyplot(education ~ job | gender, BankWages)
xyplot(education ~ job | gender, BankWages, jitter.x=TRUE)
xyplot(qsec ~ hp | am, mtcars)
xyplot(qsec ~ hp | mpg, mtcars)
mpgequal <- equal.count(mtcars$mpg, number=3, overlap=0)
xyplot(qsec ~ hp | mpgequal, mtcars)
```


