---
title: "Class05"
author: "김권현"
date: "2018년 10월 11일"
output: html_document
---

```{r setup, include=FALSE}
knitr::opts_chunk$set(echo = TRUE)
```

## 오늘의 일정

1. `dplyr` 패키지를 활용한 데이터 가공
```
mutate/select/filter - group_by - mutate - summarise/do - arrange
```
2. 여러가지 `join`

3. 가로형/세로형(wide-form/long-form) 데이터의 전환

---

### 1. `dplyr` 패키지를 활용한 데이터 가공

* [강의 자료](MJU05_dplyr.pdf)

---

### 2. 여러가지 `join`

* [Animation](https://github.com/gadenbuie/tidyexplain)

* [R for Data Science](http://r4ds.had.co.nz/relational-data.html#mutating-joins)

```{r}
options(stringsAsFactors=F)

dfCustomer <- data.frame(
  id = c(1,2,3,4,5),
  name = c("김희선","박보검","설현","김수현","전지현"),
  addr = c("서울시","부산시","인천시","강릉시","목포시"))

dfPurchase <- data.frame(
  name = c("김희선","박보검","김희선","설현","김수현","박보검"),
  product = c("삼푸","텔레비전","통닭","핸드폰","바지","삼푸"))

dfProduct <- data.frame(
  product = c("삼푸","텔레비전","통닭","핸드폰","바지","PC","연필"),
  price =c(13800, 560000,20000,250000,80000,1380000,2000))


library(dplyr)
inner_join(dfCustomer , dfPurchase , by="name")
full_join(dfCustomer , dfPurchase , by="name")
left_join(dfCustomer , dfPurchase , by="name")
right_join(dfCustomer , dfPurchase , by="name")


inner_join(dfPurchase , dfProduct , by="product")
full_join(dfPurchase , dfProduct , by="product")
left_join(dfPurchase , dfProduct , by="product")
right_join(dfPurchase , dfProduct , by="product")

#Filtering Join
semi_join(dfProduct , dfPurchase)
anti_join(dfProduct , dfPurchase)

# Purchase data
df1 <- inner_join(dfCustomer , dfPurchase , by="name")
df2 <- left_join(df1, dfProduct , by="product")

# Product data
left_join(dfProduct , dfPurchase , by="product")
```

---

### 3. 가로형/세로형(wide-form/long-form) 데이터의 전환

* [참고 자료](./R_wide long_published160404.pdf)

* `tidyr::gather`, `tidyr::spread`
```{r}
library(dplyr)
library(tidyr)
mtcars$name = rownames(mtcars); rownames(mtcars) = NULL
mtcars %>% select(name, mpg, cyl, disp) -> mtcars01
head(mtcars01)

mtcars01 %>% gather(key='feature', value='value', mpg, cyl, disp) -> mtcarsLong
head(mtcarsLong)

mtcarsLong %>% spread(key='feature', value='value') -> mtcars02
head(mtcars02)

all.equal(mtcars01, mtcars02)
```

----

### 과제(마감: 10-19 자정)

1. 관심 자료에 대해 `summary`를 하고, 집단별로 나눠서 `min`, `max`, `mean`, `sd`를 구해 보세요.
2. 집단별로 함수를 적용하는 방법을 활용하여 자료에서 새로운 사실을 발견해 보세요.
3. 두 개 이상의 자료를 통합(join)해서 하나의 큰 자료를 만들어 보세요.
4. 이 자료를 가로형, 세로형으로 형태를 바꿔 보세요.
5. 위의 방법을 활용하여 자료에서 새로운 사실을 발견해 보세요.


