---
title: "assignment_3"
author: "정호윤"
date: "2018_10_18"
output: html_document 
---
  
# 선정한 주제
 **가계부채에 영향을 미치는 결정요인 분석**
  _ `가계부채를 결정짓는 독립변수에 대한 거시적 분석` _ 

* 주제를 선정한 이유
 - 올 2분기 가계신용이 `1493조원`으로 1500조 돌파를 앞두고 있고, 최근 집값 폭등에 은행 가계대출이 5.9조 가량 급증했다고 한다. 이는 가까운 미래에 한국경제에 큰 위기가 올 수도 있는 가능성을 내포한다. 가계부채는 소비에 직간접적인 영향을 주며, 기업활동 및 일자리 창출에도 영향을 주고 있다. 가계부채에 최근 10년간 영향을 준 요인들을 찾아 독립변수로 설정하고, 가계부채를 종속변수로 설정한 회귀모형을 R program으로 분석해 보고 싶었다. 

 - 데이터를 구하기 쉬운 거시적 분석으로 제한하고자 했다.

 - 독립변수의 후보로는 소비자 물가지수, gdp deplator, 고용률, 예금은행 가중평균금리, 주택매매가격종합지수 등이 될 수 있다. 
 
 - 데이터는 모두 [한국은행 경제통계시스템 100대 지표](https://ecos.bok.or.kr/jsp/vis/keystat/#/key)에서 구할 수 있으며,
 [e-나라지표](http://www.index.go.kr/potal/main/EachDtlPageDetail.do?idx_cd=1076)에서도 쉽게 찾아볼 수 있다. 
 
 - 분기별 분석으로 10년 치 데이터를 5년씩 나누어서 분석하는 것이 효과적일 것이라 생각한다. (추세에 대한 이해를 위해)
 
* 변수를 잘 설정하여 회귀분석을 R에서 구현해야 하는 것이 분석의 목표일 것 같다.
* 위와 같은 주제와 관련한 다양한 논문을 참조하여 분석하기로 한다.

* 다음은 최근 가계신용 동향에 관한 데이터 일부이다.
`2016~2018 2/4분기, 단위: 조원,%`

| 연도  | 2016  |2017   |2017 2/4 |2017 3/4   |2017 4/4   |2018 1/4   |2018 2/4   |
|---|---|---|---|---|---|---|---|
| 가계신용  |1,342.5|1,450.8|1,387.9| 1,419.3|1,450.8|1,468.2|1,493.2|

## 데이터 불러오기

```{r, warning=FALSE}
library(dplyr)
library(ggplot2)
library(readxl)
housedebt_raw <- read_excel("1.예금취급기관의 주택담보대출.xlsx")
houserates_raw <- read_excel("2.예금은행 가중평균금리(주택담보대출(월)).xlsx")
```


## 데이터 전처리 과정


```{r, warning=FALSE}
View(housedebt_raw)
table(is.na(housedebt_raw$mortgage)) 

View(houserates_raw)
table(is.na(houserates_raw$rates))

#둘다 결측치가 없음을 확인할 수 있다.

```

## 관심 자료에 관한 요약

```{r}
#주택담보대출에 관한 요약
summary(housedebt_raw$mortgage)

#주택담보대출금리에 관한 요약
summary(houserates_raw$rates)
```

## 집단별로 함수를 적용하는 방법 활용.

```{r, warning=FALSE}
hd1 <- housedebt_raw[1:60,] #시계열 분석을 위해 나눈다. <2008~2012년도>

head(hd1)
summary(hd1$mortgage)

hd2 <- housedebt_raw[61:120,] # <2013~2017년도>

head(hd2)
summary(hd2$mortgage)

# 최솟값, 중간값, 최댓값과 4분위수 모두 2013년 이후 `hd2'의 값이 높음을 확인.

```


## 그래프로 확인해 본다.

```{r}
boxplot(hd1$mortgage)
boxplot(hd2$mortgage)
```

## 데이터를 합쳐서 비교해 본다.

```{r}
df <- data.frame(hd1$Classification, hd1$mortgage, hd2$Classification, hd2$mortgage)
names(df) <- c('term1','m8to12','term2','m13to17') # 컬럼의 이름을 설정함.
View(df)

line1 <- ggplot(data=df , aes(x=term1, y=m8to12, group=1)) + geom_line()
line1
line2 <- ggplot(data=df , aes(x=term2, y=m13to17, group=2)) +geom_line()
line2

# 최솟값, 중간값, 최댓값과 4분위수 모두 2013년 이후 `hd2'의 값이 높음을 확인할 수 있다.
```



