---
title: "4th_assignment"
author: "JunHyeongKim"
date: "2018년 10월 19일"
output: html_document
---

#### <과제4 _ 18.10.19> 

#### 1. 관심자료에 대해 'summary'를 하고 집단별로 나눠서 'min', 'max', 'mean', 'sd'를 구해보시오.

# 필요한 패키지 로드
```{r echo=TRUE, message=FALSE, warning=FALSE}
library(dplyr)
library(readxl)
```

# 데이터 불러오기
```{r echo=TRUE, warning=FALSE, paged.print=FALSE}
# 17-18시즌 잉글랜드 프리미어 리그 모든 경기에 대한 로우 데이터
data <- read_xlsx("E0.xlsx")

```

# 데이터 파악하기
```{r echo=TRUE, message=FALSE, warning=FALSE, paged.print=FALSE}
summary(data)

# 17-18시즌 잉글랜드리그 각 팀의 홈경기 득점 및 원정경기 득점 (정렬은 경기당 평균득점순)

# 홈경기 성적 

data %>% 
  group_by(HomeTeam) %>% 
  summarise(min = min(FTHG),
            max = max(FTHG),
            mean = mean(FTHG),
            sd = sd(FTHG)) %>% 
  arrange(desc(mean))

# 원정경기 성적

data %>% 
  group_by(AwayTeam) %>% 
  summarise(min = min(FTAG),
            max = max(FTAG),
            mean = mean(FTAG),
            sd = sd(FTAG)) %>% 
  arrange(desc(mean))
```

#### 2. 집단별로 함수를 적용하는 방법을 활용하여 자료에서 새로운 사실을 발견해 보세요.

# 데이터 집단별 구분하기
```{r}
# 경기결과에 있어서 "홈경기가 더 유리하다."라는 이야기를 증명하기 위해 경기결과로 집단을 나누어 결과를 본다.

data %>%
  group_by(FTR) %>% 
  summarise(count_win = n()) %>% 
  arrange(desc(count_win))

# 따라서 홈경기가 원정경기에 비해서 더 유리하다고 볼 수 있다.

```

#### 3. 두 개 이상의 자료를 통합(join)해서 하나의 큰 자료를 만들어 보세요.

# 두 자료 통합하기

```{r echo=TRUE, warning=FALSE, paged.print=FALSE}
# 추가자료인 2016-2017 자료를 불러온다.

data2 <- read_xlsx("E0_bet.xlsx")

# 두 자료의 기준이 되는 변수를 찾는다.

ls(data)
ls(data2)

# 이 데이터를 공통변수인 'Date'변수를 기준으로 가로로 합친다.

total <- left_join(data, data2, by = "Date")

total

```

#### 4. 이 자료를 가로형, 세로형으로 형태를 바꿔 보세요.

```{r echo=TRUE, warning=FALSE, paged.print=FALSE}
# 현재 이 데이터는 가로형 데이터로 세로형으로 바꿔야한다.
# 우선 해당하는 함수패키지를 불러온다.

library(tidyr)

data %>%
  gather(key = 'feature', value = 'Value', Date, HomeTeam, AwayTeam, FTHG, FTAG, FTR, HTHG, HTAG, HTR, Referee, HS, AS, HST, AST, HF, AF, HC, AC, HY, AY, HR, AR) -> new_data

data %>% gather(key='feature', value='value', FTHG:AR)

head(new_data)

```

## <span style="color:red">채점 사항</span>

> Div, Date, HomeTeam, AwayTeam이 모두 하나의 경기를 식별하기 위한 정보이고, FTHG, FTAG, ...등은 모두 그 경에 대한 결과를 나타내고 있으므로, gather(key='feature', value='value', FTHG:AR)이 적절할 것입니다.

#### 5. 위의 방법을 활용하여 자료에서 새로운 사실을 발견해 보세요.

```{r echo=TRUE, warning=FALSE, paged.print=FALSE}
# 데이터프레임 만들기

data_new <- data %>%
  gather(key = 'feature', value = 'Value', Date, HomeTeam, AwayTeam, FTHG, FTAG, FTR, HTHG, HTAG, HTR, Referee, HS, AS, HST, AST, HF, AF, HC, AC, HY, AY, HR, AR) -> new_data
head(new_data)

# 데이터 살펴보기

View(data_new)

# 분석하기가 너무 어렵다.    

# 해당변수에 어떠한 값이 있는지는 알기 쉬우나 이 값이 어떤 데이터의 값인지 알기가 매우 어렵다.


```


## <span style="color:red">채점 사항</span>

> 수고했습니다. 만약 결측치가 상당히 존재하는 데이터의 경우 가로형/세로형 변환을 통해 결측치의 패턴을 확인할 수 있습니다.

