---
title: "교통사고 통계"
author: "23 이도휘 05 "
date: "2018년 10월 16일"
output: html_document
---

#활용 데이터
도로교통공단_전국_사망교통사고_2017.csv
[https://www.data.go.kr/dataset/15003493/fileData.do](https://www.data.go.kr/dataset/15003493/fileData.do)


#데이터 선정이유

**실제 경험**
  
 
  
**2017년 기준 전국 승용차 등록대수: 약 1800만 대**
  
  -이외에도 화물차, 승합차, 특수차량 등 전국에 등록된 모든 차량은 약 2200만 대
  
  -교통사고는 더이상 우리 삶에서 멀리 떨어진 것이 아님
  
#분석 주제

*2017년의 전국 사망교통사고 통계를 이용해 월별, 지역별, 주야별 교통사고의 빈도를 비교해보고자 함
  
  -월별 비교의 경우 날씨(장마, 눈 등)가 교통사고 발생빈도에 영향을 미쳤는지 확인하고자 함
  
  -지역별 비교의 경우 지도에 발생빈도를 시각화하고자 함(추후에)
  
#데이터

| year | ymdh       | minute | day_night | day | death | casualties | state | state2 | 사고유형_대분류 | 사고유형_중분류 | 사고유형 | 법규위반_대분류 | 법규위반             | 도로형태_대분류 | 도로형태   | 당사자종별_1당_대분류 | 당사자종별_1당 | 당사자종별_2당_대분류 | 당사자종별_2당 | 발생위치X_UTMK | 발생위치Y_UTMK | 경도         | 위도        |
|------|------------|--------|-----------|-----|-------|------------|-------|--------|-----------------|-----------------|----------|-----------------|----------------------|-----------------|------------|-----------------------|----------------|-----------------------|----------------|----------------|----------------|--------------|-------------|
| 2017 | 2017010104 | 0      | 야간      | 일  | 1     | 2          | 강원  | 춘천시 | 차대사람        | 횡단중          | 횡단중   | 운전자법규위반  | 안전운전 의무 불이행 | 단일로          | 기타단일로 | 승용차                | 승용차         | 보행자                | 보행자         | 1021195        | 1985798        | 127.740989   | 37.87175076 |
| 2017 | 2017010305 | 16     | 야간      | 화  | 1     | 1          | 강원  | 원주시 | 차대사람        | 횡단중          | 횡단중   | 운전자법규위반  | 보행자 보호의무 위반 | 교차로          | 교차로부근 | 승용차                | 승용차         | 보행자                | 보행자         | 1040515        | 1927745        | 127.95743812 | 37.34785241 |
| 2017 | 2017010520 | 55     | 야간      | 목  | 1     | 1          | 강원  | 양양군 | 차대사람        | 횡단중          | 횡단중   | 운전자법규위반  | 안전운전 의무 불이행 | 단일로          | 기타단일로 | 승용차                | 승용차         | 보행자                | 보행자         | 1097137        | 2017091        | 128.60889034 | 38.14880989 |
| 2017 | 2017010704 | 5      | 야간      | 토  | 1     | 1          | 강원  | 춘천시 | 차대사람        | 횡단중          | 횡단중   | 운전자법규위반  | 안전운전 의무 불이행 | 교차로          | 교차로내   | 승용차                | 승용차         | 보행자                | 보행자         | 1021038        | 1990363        | 127.73933707 | 37.91289869 |
| 2017 | 2017010918 | 20     | 야간      | 월  | 1     | 1          | 강원  | 속초시 | 차대차          | 추돌            | 추돌     | 운전자법규위반  | 안전운전 의무 불이행 | 기타            | 기타       | 승용차                | 승용차         | 자전거                | 자전거         | 1094333        | 2022190        | 128.57752075 | 38.19516442 |
| 2017 | 2017011021 | 50     | 야간      | 화  | 1     | 1          | 강원  | 인제군 | 차대차          | 정면충돌        | 정면충돌 | 운전자법규위반  | 안전운전 의무 불이행 | 단일로          | 기타단일로 | 승용차                | 승용차         | 화물차                | 화물차         | 1061296        | 2012080        | 128.19916433 | 38.10679463 |
| 2017 | 2017011318 | 5      | 야간      | 금  | 1     | 3          | 강원  | 평창군 | 차대사람        | 횡단중          | 횡단중   | 운전자법규위반  | 안전운전 의무 불이행 | 단일로          | 기타단일로 | 승용차                | 승용차         | 보행자                | 보행자         | 1079256        | 1930618        | 128.39511739 | 37.37124632 |
| 2017 | 2017011519 | 15     | 야간      | 일  | 1     | 4          | 강원  | 인제군 | 차대차          | 정면충돌        | 정면충돌 | 운전자법규위반  | 중앙선 침범          | 단일로          | 기타단일로 | 승용차                | 승용차         | 승합차                | 승합차         | 1063192        | 2014471        | 128.22100107 | 38.12821166 |

**지역별 발생빈도**


```{r}
library(lattice)
data01 <- read.csv("C://Users//gfdss//Desktop//datascience//homework1//MJU-2018-02-DataScience//도로교통공단_전국_사망교통사고_2017.csv")
histogram(casualties ~ state, data01)
```

#주야별 발생빈ㄷ
```{r}
library(lattice)
data01 <- read.csv("C://Users//gfdss//Desktop//datascience//homework1//MJU-2018-02-DataScience//도로교통공단_전국_사망교통사고_2017.csv")
histogram(casualties ~ day_night | state, data01)
```

#날짜별 발생빈도
```{r}
library(lattice)
data01 <- read.csv("C://Users//gfdss//Desktop//datascience//homework1//MJU-2018-02-DataScience//도로교통공단_전국_사망교통사고_2017.csv")
histogram(casualties ~ month | state, data01)
```
