---
title: "과제 04"
author: "09_김세영"
date: "2018년 11월 16일"
output: html_document
---

```{r setup, include=FALSE}
knitr::opts_chunk$set(echo = TRUE)
```

*http://data.princeton.edu/wws509/datasets/#salary 의 자료에서 예측변수 yd와 결과변수 sl로 선형회귀분석을 하세요.

*계수를 추정하세요.

*계수의 95% 신뢰구간을 구하세요.

*데이터와 적합한 회귀선을 시각화하세요.

*선형회귀분석 결과에 대해 진단(diagnostics)하세요.

#http://data.princeton.edu/wws509/datasets/#salary 의 자료 불러오기 및 데이터 확인 
```{r}
library(readr)
data <- read_table2('http://data.princeton.edu/wws509/datasets/salary.dat')

data
str(data)
summary(data)
```

#예측변수 yd와 결과변수 sl로 선형회귀분석하기
```{r}
dat <- lm(sl~yd, data)
dat
summary(dat)
```

# 1. 계수를 추정하세요.
```{r}
coef(dat)
```

# 2. 계수의 95% 신뢰구간을 구하세요.
```{r}
confint(dat, level=0.95)
```

# 3. 데이터와 적합한 회귀선을 시각화하세요.
```{r}
library(ggplot2)

ggplot(data, aes(x = yd, y = sl)) +
  geom_point() +
  geom_smooth(method = "lm", level = 0.95) + ggtitle('salary 회귀분석 시각화') 
```

# 4. 선형회귀분석 결과에 대해 진단(diagnostics)하세요.

* 예측변수 yd와 결과변수 sl로 선형회귀분석한 summary(dat)의 결과에서 p-value가 4.102e-08 이므로, 0.05보다 작기때문에 유의미하다. 

* 예측변수 yd와 결과변수 sl로 선형회귀분석한 summary(dat)의 결과에서 Multiple R-squared가 0.4554 이므로, yd가 sl을 약 45% 정도 예측할 수 있는 설명력을 가진다고 할 수 있다. 