---
title: "MidtermTest_유학생분석"
author: "09_김세영 32_최윤정"
date: "2018년 11월 02일"
output: html_document
---

```{r setup, include=FALSE}
knitr::opts_chunk$set(echo = TRUE)
```

![](https://bit.ly/2OkjFaY)


출처 : https://post.naver.com/viewer/postView.nhn?volumeNo=9497662&memberNo=4644887

---

## **선정 데이터 **
*** 
#####- 법무부_유학생관리정보 데이터 --> **법무부 국적 및 체류자격별 유학생 관련 현황 2017년 데이터**
#####- 출처 : [공공데이터포털](https://www.data.go.kr/dataset/3069982/fileData.do)

## **데이터 설명**
*** 

#####- 2017년 기준 유학생의 국적과 체류자격(비자)별 데이터를 담고 있음
#####- 체류자격은 크게 D-2와 D-4로 나뉨 

#####- **한국유학비자 D-2** : 고등교육법 규정에 의해 설립된 전문대학, 대학, 대학원 또는 특별법 규정에 의해 설립된 전문대학 이상의 학술기관에서 정규과정의 교육을 받거나 특정의 연구를 하고자 할 때 받는 비자

- D-2-1 전문학사
- D-2-2 학사유학
- D-2-3 석사유학
- D-2-4 박사유학
- D-2-5 연구유학
- D-2-6 교환학생
- D-2-7 일-학습연계 유학
- D-2-8 단기유학

#####- **한국 어학연수비자  D-4** : 한국어 능력의 부족으로 유학(D-2)비자 발급에 어려움을 느끼는 외국인학생이 발급받는 비자 

- D-4-1 대학부설어학원연수
- D-4-7 외국어연수


# **분석 과정**

## **1. 데이터 파악하기**
***
####데이터 불러오기 

```{r}
student <- read.csv("법무부_국적_및_체류자격별_유학생_관련_현황_2017년_.csv")
```

####데이터 확인하기 

```{r}
head(student)
dim(student)
str(student)
```


####결측치는 존재하지 않음 
```{r}
table(is.na(student))
```


## **2. 데이터 전처리**
***
####**1) 변수명 변경하기**

####dplyr패키지를 설치하여 rename함수를 사용하여 변수 명을 변경함 
```{r message=FALSE, warning=TRUE}
library(dplyr)

stu1 <- rename(student, nation = "국적명",
               gender = "성별",
               college = "전문학사.D.2.1.",
               univ = "학사유학.D.2.2.",
               master = "석사유학.D.2.3.",
               doctorate = "박사유학.D.2.4.",
               research = "연구유학.D.2.5.",
               exchange = "교환학생.D.2.6.",
               jobstudy = "일.학습연계.유학.D.2.7.",
               short = "단기유학.D.2.8.",
               language = "대학부설어학원연수.D.4.1.",
               foreignLang = "외국어연수.D.4.7.")
head(stu1)
str(stu1)
```
---

#### **2) factor형을 numeric으로 변경하기**

```{r}
library(dplyr)

stu2 <- stu1 %>% mutate(univ = as.numeric(gsub(",","",univ)),
                        master = as.numeric(gsub(",","",master)),
                        doctorate = as.numeric(gsub(",","",doctorate)),
                        exchange = as.numeric(gsub(",","",exchange)),
                        language = as.numeric(gsub(",","",language)))

str(stu2)              

```

***
# **분석에 사용할 최종 데이터 : stu2**
***

## **3. 데이터 분석 시작**
***

### **1) 기본통계**

---

####기본 통계량 살펴보기
```{r}
summary(stu2)
```

####기본통계기법을 사용하여 **학사유학생**(4년제 대학교로 유학을 온 것)과 **교환학생**(본 국가에서 대학을 다니고 있는데, 한국의 대학으로 교환학생 온 학생)의 수를 비교하기 
```{r}
#학사유학생
min(stu2$univ); max(stu2$univ) ; mean(stu2$univ);sd(stu2$univ)

#교환학생
min(stu2$exchange);max(stu2$exchange);mean(stu2$exchange);sd(stu2$exchange)
 
```
#### 학사유학생이 교환학생보다 최댓값, 평균, 표준편차가 모두 큰것을 볼 수 있음 

---

### **2) 성별 유학생 현황**

---

####성별로 비자별 유학생 수를 모두 더한 총유학생 수를 구하기 
```{r}
library(dplyr)

gender <- stu2 %>% 
  group_by(gender) %>% 
  summarise(a = sum(college),
            b = sum(univ),
            c = sum(master),
            d = sum(doctorate),
            e = sum(research),
            f = sum(exchange),
            g = sum(jobstudy),
            h = sum(short),
            i = sum(language),
            j = sum(foreignLang)) %>% 
  mutate(sumgender = a+b+c+d+e+f+g+h+i+j)

gen_all <- gender$sumgender
```


####row명 삽입하기
```{r}
gen_a <- data.frame(gen_all, row.names = c("male", "female"))

gen_a
```


####행렬 전환하는 함수 transepose를 사용하여 그래프로 표현하기  
```{r}
gen_a <- t(gen_a)
gen_a

barplot(gen_a,ylim=c(0,80000), main='성별 유학생 현황', xlab='성별', ylab='학생 수', col='gray')
```

####여학생이 남학생보다 약 1만4천명정도 더 많은 것으로 나타남 


---

### **3) 국가별 남녀 유학생 현황**

---

####국가, 성별로 그룹을 만든 뒤 비자별 유학생 수를 모두 더한 총유학생 수를 구하기 
```{r}
library(dplyr)

data <- stu2 %>% 
  group_by(nation, gender) %>% 
  mutate(sum_all = sum(college+univ+master+doctorate+research+exchange+jobstudy+short+language+foreignLang)) %>% select(nation, gender, sum_all) %>% 
  arrange(desc(sum_all)) %>% 
  head(30)

data
```

####그래프로 표현하기 
```{r}
library(ggplot2)

ggplot(data = data, aes(x=reorder(nation, sum_all), y=sum_all, fill = gender)) + geom_col(position = "dodge") + coord_flip() + labs(title='국가별 남녀 유학생 현황', x='유학생 수', y='국가', caption='2017년도에는 중국 > 베트남 > 몽골 > 우주베키스탄 > 파키스탄 > 
        일본 > 타이완 > 방글라데시 > 네팔 ... 순으로 유학생의 수가 많다.
                                                                                                                                   중국과 몽골은 여성 유학생이 많으며, 베트남은 남성 유학생이 많다.') + scale_fill_manual(values = c("sky blue", "pink"), name="성별", labels=c("남성", "여성")) + theme_classic()

```

####- 중국, 베트남, 몽골순으로 유학생의 수가 많음

####- 중국과 몽골은 여성 유학생이 많고, 베트남은 남성 유학생이 더 많음 


---

### **4) 비자유형별 남녀 유학생 현황**

---

####성별로 비자별 유학생수 합계를 구하기 
```{r}
library(dplyr)

a <- stu2 %>% 
  group_by(gender) %>% 
  summarise(a = sum(college),
            b = sum(univ),
            c = sum(master),
            d = sum(doctorate),
            e = sum(research),
            f = sum(exchange),
            g = sum(jobstudy),
            h = sum(short),
            i = sum(language),
            j = sum(foreignLang)) %>% 
  select(-gender)

a

```

####row명 삽입하기
```{r}
rownames(a) <- c("male","female")

a
```

####행렬 전환하는 함수 transepose를 사용하여 그래프로 표현하기  
```{r}
b <- t(a)

b 

barplot(b,col=rainbow(10), main ="비자유형별 남녀 유학생 현황" , xlab="성별", ylab="비자유형", ylim=c(0,80000), xlim=c(0,4))

legend(2.7,80000 ,c("college","univ","master","doctorate","research","exchange","jobstudy","short","language","foreignLang"),cex=0.8, fill=rainbow(nrow(b)))

```

####- 남학생은 대학 부설어학원 연수(어학당)의 유형이 가장 많음

####- 두번째로 많은 유형은 학사유학(4년제 대학교)

####- 여학생의 경우는 그 반대임

####- 남녀 모두 위의 두 집단이 그래프의 2/3이상을 차지함




---

### **5) 체류자격별(D2 vs D4) 남녀 유학생 현황**

---

#####- 체류자격을 한국유학비자(D-2)와 한국 어학연수비자(D-4)로 구분하여 유학생 수를 비교하기

#####- 각 체류자격별, 성별로 어떤 국가의 유학생수가 많은지 파악하기 

#####- 국가, 성별로 그룹화 한 뒤 여성데이터와 남성 데이터에서로 각각 나누기

####-각 성별로 기존의 비자에서 D2와 D4 체류자격으로 새로운 변수를 생성하여 체류자격별 유학생 수를 구하기 

####- 상위 10개의 국가만 추출하여 그래프로 표현하기  
```{r}
library(dplyr)

f_d2 <- stu2 %>% 
  group_by(nation, gender) %>% 
  filter(gender == '여') %>% 
  mutate(D2 = sum(college:short)) %>% 
  select(nation, gender, D2) %>% 
  arrange(desc(D2)) %>% 
  head(10)

f_d2

f_d4 <- stu2 %>% 
  group_by(nation, gender) %>% 
  filter(gender == '여') %>% 
  mutate(D4 = sum(language, foreignLang)) %>% 
  select(nation, gender, D4) %>% 
  arrange(desc(D4)) %>% 
  head(10)

f_d4

m_d2 <- stu2 %>% 
  group_by(nation, gender) %>% 
  filter(gender == '남') %>% 
  mutate(D2 = sum(college:short)) %>% 
  select(nation, gender, D2) %>% 
  arrange(desc(D2)) %>% 
  head(10)

m_d2

m_d4 <- stu2 %>% 
  group_by(nation, gender) %>% 
  filter(gender == '남') %>% 
  mutate(D4 = sum(language, foreignLang)) %>% 
  select(nation, gender, D4) %>% 
  arrange(desc(D4)) %>% 
  head(10)

m_d4
```


####그래프로 표현하기 
```{r}
library(ggplot2)

ggplot(data = f_d2, aes(x=reorder(nation, D2), y=D2, fill = visa)) + geom_col(position = "dodge", aes(fill = nation)) + coord_flip() + labs(title = '국가별 D2자격 현황', x='국가', y='학생 수', subtitle='한국유학비자 D-2체류자격을 보유한 여성 유학생', caption='2017년도에는
               중국 > 베트남 > 미국 > 싱가포르 > 몽골 >일본 >
                말레이시아 > 러시아 > 인도네시아 > 우즈베키스탄 순으로
              한국유학비자 D-2 체류자격을 보유한 여성 유학생이 많다.
              중국, 베트남이 여성 D-2 체류자격 유학생의 대부분을 차지한다.') + scale_fill_manual(values=rainbow(10), name="국가") + theme_classic()

ggplot(data = m_d2, aes(x=reorder(nation,  D2), y=D2)) + geom_col(position = "dodge", aes(fill = nation)) + coord_flip() + labs(title = '국가별 D2자격 현황', x='국가', y='학생 수', subtitle='한국유학비자 D-2체류자격을 보유한 남성 유학생', caption='2017년도에는
중국 > 베트남 > 우즈베키스탄 > 싱가포르 > 말레이시아
몽골 > 미국 > 스리랑카 > 인도 > 한국계 중국인 순으로
한국유학비자 D-2 체류자격을 보유한 남성 유학생이 많다.
중국, 베트남이 남성 D-2 체류자격 유학생의 대부분을 차지한다.') + scale_fill_manual(values=rainbow(10), name="국가") + theme_classic()

ggplot(data = f_d4, aes(x=reorder(nation, D4), y=D4)) + geom_col(position = "dodge", aes(fill = nation)) + coord_flip()  + labs(title = '국가별 D4자격 현황', x='국가', y='학생 수', subtitle='한국 어학연수비자 D-4체류자격을 보유한 여성 유학생', caption='2017년도에는
베트남 > 중국 > 몽골 > 일본 > 타이완 >
홍콩 > 우즈베키스탄 > 러시아 > 태국 > 인도네시아 순으로
한국 어학연수비자 D-4 체류자격을 보유한 여성 유학생이 많다.') + scale_fill_manual(values=rainbow(10), name="국가") + theme_classic()

ggplot(data = m_d4, aes(x=reorder(nation, D4), y=D4)) + geom_col(position = "dodge", aes(fill = nation)) + coord_flip() + labs(title = '국가별 D4자격 현황', x='국가', y='학생 수', subtitle='한국 어학연수비자 D-4체류자격을 보유한 남성  유학생', caption='2017년도에는
베트남 > 중국 > 우즈베키스탄 > 몽골 > 인도 >
스리랑카 > 네팔 > 일본 > 미얀마 > 파키스탄 순으로
한국 어학연수비자 D-4 체류자격을 보유한 남성 유학생이 많다.') + scale_fill_manual(values=rainbow(10), name="국가") + theme_classic()

```

---

#### **그래프 한 번에 보기**

![](https://bit.ly/2P1gsCx)

---

####- 한국유학비자(D2)체류자격은 남녀 유학생 모두 중국 > 베트남 순으로 유학생 수가 많음

####- 한국 어학연수비자(D4)체류자격에서 여성 유학생은 베트남 > 중국 > 몽골 > 일본 순으로 많고,  남성유학생은 베트남 > 중국 > 우즈베키스탄 > 몽골 순으로 유학생이 대부분을 차지함

####- 체류자격, 성별 상관없이 중국, 베트남은 항상 유학생 수가 많은 것으로 나타남


---

### **6) 15,16,17년도 비자 유형별 유학생 수 변화**

---

####앞에서 다룬 2017년 유학생 데이터와 함께 '2016년 유학생 데이터'와 '2015년 유학생 데이터'의 국가별 유학생 비자 유형추출하기 

####앞에서 다룬 2017년 유학생 데이터 다시 한 번 살펴보기 
```{r}
head(stu2)
str(stu2)
```


####15, 16년 유학생 데이터와 공통되게 나타난 7개의 비자(전문학사, 학사유학, 석사유학, 박사유학, 연구유학, 교환학생, 대학부설어학원연수, 외국어연수)만 추출하여 각 비자별 유학생의 합을 구하기 
```{r}
stu2017 <- stu2 %>% 
  select(nation, univ,master,doctorate,research,exchange,language,foreignLang) %>% 
  group_by(nation) %>% 
  summarise(un = sum(univ), ma = sum(master), do= sum(doctorate),re=sum(research),ex= sum(exchange), la=sum(language),fo=sum(foreignLang))

str(stu2017)
```

---

##2016년 데이터 불러오기

```{r}
stu16 <- read.csv("유학생관련_현황.csv")
head(stu16)
str(stu16)
```

####변수명과 데이터 타입 변경하기 
```{r}
stu016 <- rename(stu16, nation = '국적명',
                 univ = '학사유학.D.2.2.',
                 master = '석사유학.D.2.3.',
                 doctorate = '박사유학.D.2.4.',
                 research = '연구유학.D.2.5.',
                 exchange = '교환학생.D.2.6.',
                 language = '대학부설어학원연수.D',              
                 foreignLang = '외국어연수.D.4.7.')

stu0016 <- stu016 %>% mutate(univ = as.numeric(gsub(",","",univ)),
                             master = as.numeric(gsub(",","",master)),
                             doctorate = as.numeric(gsub(",","",doctorate)),
                             exchange = as.numeric(gsub(",","",exchange)),
                             language = as.numeric(gsub(",","",language)))

str(stu0016)
```

####다른 데이터와 공통적으로 나타나는비자 7개를 추출하여 비자별 유학생 수 합계구하기 
```{r}
stu2016 <- stu0016 %>% 
  select(nation, univ,master,doctorate,research,exchange, language, foreignLang) %>% 
  group_by(nation) %>% 
  summarise(un = sum(univ), ma = sum(master), do= sum(doctorate),re=sum(research),ex= sum(exchange), la=sum(language),fo=sum(foreignLang))

head(stu2016)
str(stu2016)
```

---

##2015데이터 불러오기 

```{r}
stu15 <- read.csv("_2015년_국적_및_체류자격별_유학생_통계_자료.csv")
head(stu15)
str(stu15)
```

####변수명과 데이터 타입 변경하기
```{r}
stu015 <- rename(stu15, nation = '국적.및.지역',
                 gender = '성별',
                 univ = '학사유학.D.2.2.',
                 master = '석사유학.D.2.3.',
                 doctorate = '박사유학.D.2.4.',
                 research = '연구유학.D.2.5.',
                 exchange = '교환학생.D.2.6.',
                 language = '대학부설어학원연수.D.4.1.',              
                 foreignLang = '외국어연수.D.4.7.')

stu0015 <- stu015 %>% mutate(univ = as.numeric(gsub(",","",univ)),
                             master = as.numeric(gsub(",","",master)),
                             doctorate = as.numeric(gsub(",","",doctorate)),
                             exchange = as.numeric(gsub(",","",exchange)),
                             language = as.numeric(gsub(",","",language)))
str(stu0015)
```

####다른 데이터와 공통적으로 나타나는비자 7개를 추출하여 비자별 유학생 수 합계구하기
```{r}
stu2015 <- stu0015 %>% 
  select(nation, univ,master,doctorate,research,exchange, language, foreignLang) %>% 
  group_by(nation) %>% 
  summarise(un = sum(univ), ma = sum(master), do= sum(doctorate),re=sum(research),ex= sum(exchange), la=sum(language),fo=sum(foreignLang))

head(stu2015)
str(stu2015)
```

####structure 구조 만들어서 3개 연도 비교하기 
```{r}
y2017 <- structure(list( visa= c("univ","master","doctorate","research","exchange","language","foreignLang"),
                         y17= c(sum(stu2017$un),sum(stu2017$ma),sum(stu2017$do),sum(stu2017$re),sum(stu2017$ex),sum(stu2017$la), sum(stu2017$fo))),
                   row.names = c(NA, 7L), class = "data.frame", 
                   .Names = c("name", "y2017"))

y2017


y2016 <- structure(list( visa= c("univ","master","doctorate","research","exchange","language","foreignLang"),
                         y16= c(sum(stu2016$un),sum(stu2016$ma),sum(stu2016$do),sum(stu2016$re),sum(stu2016$ex),sum(stu2016$la), sum(stu2016$fo))),
                   
                   row.names = c(NA, 7L), class = "data.frame", 
                   .Names = c("name", "y2016"))

y2016

y2015 <- structure(list( visa= c("univ","master","doctorate","research","exchange","language","foreignLang"),
                         y15= c(sum(stu2015$un),sum(stu2015$ma),sum(stu2015$do),sum(stu2015$re),sum(stu2015$ex),sum(stu2015$la), sum(stu2015$fo))),
                   
                   row.names = c(NA, 7L), class = "data.frame", 
                   .Names = c("name", "y2015"))

y2015
```

####join을 사용하여 데이터 합치기
```{r}
year1 <- full_join(y2015, y2016, by=c("name"))
year1

year2 <- full_join(year1, y2017, by=c("name"))
year2
```

####그래프로 표현하기 위해 gather함수를 사용해서 데이터를 변경하기
```{r}
library(tidyr)
year3 <- year2 %>%  gather("key", "value", y2015,y2016,y2017)
year3
```

####그래프로 표현하기 
```{r}
library(ggplot2)

ggplot(year3, aes(x=key, y=value, col=name, group=name)) + geom_point()+geom_line()+ labs(title = '15,16,17년도 체류자격 유형별 유학생 수 변화', x='년도', y='학생 수', caption="3개년도 합산한 데이터 분석 결과,
             뚜렷한 변화를 보인 것은 그래프의 가장 위에 위치한
             '학사유학'과 '대학부설어학원연수'의 유학생 수 이다.
             ") + theme_classic()

```

####2015년부터 2017년까지 '연구학사'와 '외국어연수'의 유학생 수는 모두 0명임

####교환학생의 수와 박사유학의 학생 수의 변화의 차이는 미미함.

####그래프를 통해 가장 눈에 띄는 점은 학사유학의 학생 수와 대학부설어학원연수의 학생 수가 해마다 급격하게 증가하는 추이를 보인다는 것

---

# **번외. 대학별로 유학생 수를 담고 있는 데이터에서 명지대학교 유학생 현황을 파악하기**

---

##데이터 설명

#### - 사용할 데이터 : **법무부 2018년 상반기 국내 유학중인 외국인유학생 관련자료**
#### - 성별, 생년, 국적명, 체류자격, 학교명, 체류 시도, 체류 시군구 의 항목이 나와있는 데이터
#### - 이 데이터에서 가장 중점적으로 다룰 데이터는  "명지대학교" 학생의 데이터 

####데이터 불러오기 
```{r}
stu18 <- read.csv("법무부_2018년_상반기_국내_유학중인_외국인유학생_관련자료.csv")
head(stu18)
str(stu18)
```

####변수명 변경하기 
```{r}
library(dplyr)
stu018 <- rename(stu18, 
                 gender = '성별',
                 age = '생년',
                 nation = '국적명',
                 visa = '체류자격',
                 univName = '학교명',
                 sido = '체류지.시도',
                 sigungu = '체류지.시군구')
```

####데이터 파악하기 
```{r}
head(stu018)
str(stu018)
summary(stu018)
```

---

###1) 2018 상반기에 어떤 국가의 유학생이 많은지 파악하기

---

```{r}
library(dplyr)
library(ggplot2)

stu2018 <- stu018 %>% 
  group_by(nation) %>% 
  summarise(total = n()) %>% 
  arrange(desc(total)) %>%  
  head(10)

g <- ggplot(stu2018, aes(x = reorder(nation, desc(total)), y = total, fill=nation)) + geom_bar(stat="identity") + labs(title = '2018년 상반기 국가별 유학생 현황', x='국가', y='학생 수') + theme_classic()

g
```

####1순위: 중국, 2순위: 베트남, 3순위: 몽골 순으로 유학생 수가 많다.


---

###2) 2018 상반기 유학생 중 어느 학교가 유학생이 많은지 파악하기 

---

```{r}
library(dplyr)
library(ggplot2)

stu018.0 <- stu018 %>% 
  group_by(univName) %>% 
  summarise(total = n()) %>% 
  arrange(desc(total)) %>% 
  head(20)

g0 <- ggplot(stu018.0, aes(x = reorder(univName, desc(total)), y = total, fill = univName)) + geom_bar(stat = 'identity') + coord_flip() + labs(title = '2018년도 상반기 대학별 유학생 현황', x='학생 수', y='대학') + theme_classic()

g0

```

####학교 미상이 가장 많음

####미상을 제외하고, 1순위: 고려대, 2순위: 성균관대, 3순위: 경희대

####명지대학교는 상위 20개 중에 속하지 않음

---

###3) 명지대학교에 유학온 유학생 중에 어떤나라의 유학생이 많은지 파악하기  

---

```{r}
library(dplyr)
library(ggplot2)

stu18.1 <- stu018 %>% 
  select(nation, univName) %>% 
  filter(univName == '명지대학교') %>% 
  group_by(nation) %>% 
  summarise(total = n()) %>% 
  arrange(desc(total)) %>% 
  head(10)

g1 <-  ggplot(stu18.1, aes(x = reorder(nation, desc(total)), y = total, fill=nation)) + geom_bar(stat="identity") + labs(title = '2018년도 상반기 국가별 명지대 유학생 현황', x='국가', y='학생 수') + theme_classic()

g1
```

####1순위: 중국, 2순위: 베트남, 3순위: 몽골

####이는 방금 위에서 살펴본 '2018 상반기 어떤 국가의 유학생이 많은지'를 파악한 결과와 3순위까지 동일함

---

###4) 명지대학교 유학생 중 어떤 유형의 비자로 유학온 학생이 많은지 파악하기 

---

```{r}
library(dplyr)
library(ggplot2)

stu18.2 <- stu018 %>% 
  select(visa, univName) %>% 
  filter(univName == '명지대학교') %>% 
  group_by(visa) %>% 
  summarise(total = n()) %>% 
  arrange(desc(total)) %>% 
  head(10)

g2 <-  ggplot(stu18.2, aes(x = reorder(visa, desc(total)), y = total, fill=visa)) + geom_bar(stat="identity") + labs(title = '2018년도 상반기 체류자격별 명지대 유학생 현황', x='학생 수', y='대학') + theme_classic()

g2
```

####학사유학이 가장 많고, 그 다음으로는 대학부설 어학원 연수가 많은 것으로 나타남


---

#**결론**

---

####1. 2017년에는 남학생보다 여학생 유학생의 수가 더 많음  
####2. 2017년에는 중국 > 베트남 > 몽골 순으로 유학생 수가 많았으며, 이 중 베트남은 남자 유학생이 더 많음 
####3. 2017년 남자유학생은 자격이 '대학 부설어학원 연수' > '학사유학' 순으로 많으며, 여자유학생은 그 반대의 순서대로 유학생이 많음 
####4. 2017년 한국유학비자(D2)체류자격은 남녀 유학생 모두 중국 > 베트남 순으로 학생 수가 많으며, 한국 어학연수비자(D4)체류자격은 남녀 모두 1,2순위가 베트남 > 몽골 순이며 그 다음으로 여성은 몽골 > 일본, 남성은 우즈베키스탄 > 몽골의 유학생 순으로 많음 
####5. 3년치 데이터를 비교분석 했을 때, '학사유학'과 '대학부설어학원연수'의 자격을 가진 유학생의 수가 해마다 증가하는 추세를 보임 

---

##[번외]

---

####6. 2018년 상반기 유학생은 중국 > 베트남 > 몽골 순으로 유학생이 많음 
####7. 2018년 상반기 유학생이 많은 대학 상위 20위에는 명지대가 포함되어 있지 않음
####8. 명지대학교 유학생은 중국 > 베트남 > 몽골 순으로 유학생이 많음 
####9. 명지대학교 유학생 중 학사유학 > 대학부설어학원연수 > 석사유학 순으로 유학생이 많음 

