---
title: "2017년_도로형태별_교통사고_통계분석_2"
author: "Hyunju. Noh"
date: "2018년 10월 19일"
output: html_document
---

### <데이터 분석준비>

#### 1. 관심 자료에 대해 summary를 하고, 집단별로 나눠서 min, max, mean, sd를 구해 보기

```{r warning=FALSE}
# 데이터 불러오기
traffic <- read.csv("2017_traffic_rawdata.csv")
```

```{r warning=FALSE}
# 원데이터 손실 방지하기 위해 데이터 복제하기
df_traffic <- traffic
```

```{r message=FALSE, warning=FALSE}
# 필요한 변수만 추출하기
library(dplyr)
df_traffic_road <- df_traffic %>% 
  select('도로형태', '발생건수', '사망자수', '부상자수', '중상', '경상')
```

```{r warning=FALSE}
# 오류 방지를 위해 변수명 영어로 수정하기
df_traffic_road <- rename(df_traffic_road, road = '도로형태',
                          acc_tot = '발생건수',
                          acc_dead = '사망자수',
                          acc_injury = '부상자수',
                          serious_injury = '중상',
                          slight_injury = '경상')
```

```{r warning=FALSE}
# summary로 요약 통계치 살펴보기
summary(df_traffic_road)
```

* '**도로형태별 교통사고 발생현황 및 부상정도**'를 알아보고자 했으므로 이렇게 변수별로 summary를 하는 건 의미가 없다. 따라서 데이터를 '도로형태'를 기준으로 그룹을 나눠 각 그룹의 요약통계치를 알아보고자 하였다. 

```{r warning=FALSE}
# 1-1 도로형태별 '교통사고 발생건수' 요약통계치
road_tot <- df_traffic_road %>% 
  group_by(road) %>% 
  summarise(mean_tot = mean(acc_tot),
            min_tot = min(acc_tot),
            max_tot = max(acc_tot),
            sd_tot = sd(acc_tot),
            sum_tot = sum(acc_tot))%>% 
  arrange(desc(sum_tot))

road_tot
```

```{r warning=FALSE}
# 1-2 도로형태별 '교통사고 사망자수' 요약통계치
road_dead <- df_traffic_road %>% 
  group_by(road) %>% 
  summarise(mean_dead = mean(acc_dead),
            min_dead = min(acc_dead),
            max_dead = max(acc_dead),
            sd_dead = sd(acc_dead),
            sum_dead = sum(acc_dead))%>% 
  arrange(desc(sum_dead))
road_dead
```

```{r warning=FALSE}
# 1-3 도로형태별 '교통사고 부상자수' 요약통계치
road_injury <- df_traffic_road %>% 
  group_by(road) %>% 
  summarise(mean_injury = mean(acc_injury),
            min_injury = min(acc_injury),
            max_injury = max(acc_injury),
            sd_injury = sd(acc_injury),
            sum_injury = sum(acc_tot))%>% 
  arrange(desc(sum_injury))

road_injury
```

```{r warning=FALSE}
# 1-4 도로형태별 '교통사고 중상자수' 요약통계치
road_serious <- df_traffic_road %>% 
  group_by(road) %>% 
  summarise(mean_serious = mean(serious_injury),
            min_serious = min(serious_injury),
            max_serious = max(serious_injury),
            sd_serious = sd(serious_injury),
            sum_serious = sum(serious_injury))%>% 
  arrange(desc(sum_serious))

road_serious
```

```{r warning=FALSE}
# 1-5 도로형태별 '교통사고 경상자수' 요약통계치
road_slight <- df_traffic_road %>% 
  group_by(road) %>% 
  summarise(mean_slight = mean(slight_injury),
            min_slight = min(slight_injury),
            max_slight = max(slight_injury),
            sd_slight = sd(slight_injury),
            sum_slight = sum(slight_injury)) %>% 
  arrange(desc(sum_slight))

road_slight
```

#### 2. 집단별로 함수를 적용하는 방법을 활용하여 자료에서 새로운 사실을 발견해 보기

- `mean`은 평균, `min`은 최솟값, `max`는 최댓값, `sd`는 표준편차, `sum`은 합계를 의미한다. 

- 일단 기본적으로 1-1, 1-2, 1-3, 1-4, 1-5에서 공통적으로 교통사고 발생건수 및 부상정도의 순위가 `1위 '기타단일로', 2위 '교차로내', 3위 '교차로부근'`임은 변함이 없다. 사람들이 대부분 알고 있듯이 단일로와 교차로에서 운전에 각별한 주의가 필요하다는 사실을 뜻한다고 할 수 있다. 

- 이보다 더 흥미로운 사실은 `'주차장'`에서 볼 수 있다.
**전체 교통사고 발생건수**를 보여주는 1-1 통계에서는 7위였던 `'주차장'`은 **사망자수**를 보여주는 1-2 통계에서는 `10위`인 반면, **부상자수**를 보여주는 1-3 통계에서는 `7위`인 것으로 나타났다. 
즉, 전체 건수를 놓고 보면 비교적 높은 순위였던 `'주차장'`은 그 사고발생건수에 비해 사망에 이르는 경우는 부상 당하는 경우보다 적음을 알 수 있다. 
반대로 말하자면, 1-1 통계와 1-3 통계에서 `8, 9, 10위인 터널안, 고가도로위, 지하차도(도로)내`는 1-2 통계에서 각 `7, 8, 9위`로 올라갔으므로, 이 장소들에서의 사고는 사망에 이르는 경우가 단순 부상의 경우보다 더 많다는 것이다. 
따라서 전체 교통사고 발생건수가 높다고 해서 반드시 치명사에 이르는 것은 아님을 알 수 있다. 


#### 3. 두 개 이상의 자료를 통합(join)해서 하나의 큰 자료를 만들어 보기
```{r}
group_road <- left_join(road_tot, road_dead, by = "road")

group_road
```


#### 4. 이 자료를 가로형, 세로형으로 형태를 바꿔 보기
```{r message=FALSE, warning=FALSE}
library(dplyr)
library(tidyr)

# 자료의 변수가 너무 많아서 3가지만 SELECT로 추출하고 처리
group_road_sh <- group_road %>% 
  select(road, sum_tot, sum_dead)
```

```{r warning=FALSE}
# 세로형(Long-form)으로 형태 바꾸기 
group_road_sh %>% gather(key='feature', value='value', sum_tot, sum_dead) -> group_road_lo
head(group_road_lo)
```

```{r}
# 가로형(Wide-form)으로 형태 바꾸기
group_road_lo %>% spread(key='feature', value='value') -> group_road_lo2
head(group_road_lo2)
```

```{r}
# 데이터가 일치하는지 확인하기
all.equal(group_road_sh, group_road_lo2)
```


#### 5. 위의 방법을 활용하여 자료에서 새로운 사실을 발견해 보기

- 세로형(Long-form)인 경우에는 각 변수에서 연결돼있는 데이터들을 한 눈에 구분하기가 수월하지만, 변수들 간의 구분이 어렵다.
반면 가로형(Wide-form)의 경우에는 각 변수 간의 구분은 수월하나, 변수가 많을 경우에는 각 변수에서 연결되는 데이터들의 관계를 파악하기가 어렵다.